臺灣彰化地方法院刑事判決　　　　　　　　　　　　　　九十四年度易字第九七號
　　公　訴　人　臺灣彰化地方法院檢察署檢察官
　　被　　　告　乙○○
右列被告因贓物案件，經檢察官提起公訴（九十三年度偵字第九三三四號），本院判
決如左：
    主      文
乙○○無罪。
    理      由
一、公訴意旨略以：被告乙○○明知綽號「阿輝」之不詳姓名年籍之成年男子所借予
    之車牌號碼ＯＮ－一七０二號自小貨車，係來路不明之贓車，竟仍於民國九十三
    年九月二日晚間，在南投縣南投市某地收受前開贓車，嗣於同年月三日凌晨一時
    十分許，被告乙○○駕駛上開自用小貨車途經彰化縣社頭鄉○○村○○路○段一
    二四號前為警路檢查獲，因認被告涉有刑法第三百四十九條第一項之收受贓物罪
    嫌等語。
二、按犯罪事實應依證據認定之，無證據不得認定犯罪事實，刑事訴訟法第一百五十
    四條第二項定有明文。而刑事訴訟法上所謂認定犯罪事實之證據，係指足以認定
    被告確有犯罪行為之積極證據而言，該項證據自須適合於被告犯罪事實之認定，
    始得採為斷罪資料，最高法院二十九年上字第三一０五號著有判例。又認定犯罪
    事實所憑之證據，無論係直接證據或間接證據，其為訴訟上之證明，須於通常一
    般之人均不致有所懷疑，而得確信其為真實之程度者，始得據為有罪之認定，倘
    其證明尚未達到此一程度，而有合理之懷疑存在，復無其他調查途徑可尋，法院
    即應為無罪之判決，最高法院七十六年台上字第四九八六號判例足資參照。
三、公訴人認被告涉有右揭收受贓物罪嫌，無非係以前揭車牌號碼ＯＮ－一七０二號
    自小貨車，乃被害人陳坤木於九十三年八月三十一日晚間十一時許，在彰化縣田
    中鎮○○路七六二號旁所失竊，為屬贓車無誤，而被告於偵查中及本院九十三年
    度易字第七五八號刑事案件審理中供稱前揭自小貨車係伊於同年九月二日向綽號
    「阿輝」之男子所借用，而被告未能提供「阿輝」者之年籍住址以供調查等情，
    認被告應有收受贓物之故意，為其主要論據。然經訊之被告乙○○堅決否認前揭
    犯行，辯稱：前揭車牌號碼ＯＮ－一七０二號自小貨車，係伊於為警查獲前二日
    晚間十時許，為供代步，而在彰化縣田中鎮○○路果菜市場附近，以扣案之鑰匙
    所竊取，伊之住處離東閔路約三、五分鐘路程，因伊並無交通工具，方臨時起意
    等語。
四、經查：（一）被告於九十三年九月三日凌晨一時十分許，在彰化縣社頭鄉○○村
    ○○路○段一二四號前為警路檢查獲時所駕駛之車牌號碼ＯＮ－一七０二號自小
    貨車，乃被害人陳坤木所有，於九十三年八月三十一日二十三時許，在彰化縣田
    中鎮○○路七六二號旁之產業道路失竊乙情，業據被害人陳坤木之女甲○○於警
    詢中證述綦詳，並有贓物認領保管單一紙、車輛竊盜車牌失竊資料個別查詢報表
    －查詢車輛認可資料一件、彰化縣警察局車輛協尋（尋獲）電腦輸入單二紙等附
    卷可稽，核與被告供承前揭自小貨車，係伊於為警查獲前二日晚間十時許，在彰
    化縣田中鎮○○路果菜市場附近，以扣案之鑰匙所竊取等語大致相符，且被告居
    住於彰化縣田中鎮○○路一三六巷六三號，與前揭自小貨車失竊地點，具有相當
    之地緣關係，是其辯稱於行經該處時，因無交通工具，始行起意行竊等語，尚非
    無據。（二）次查，被告為警查獲後，於警詢中雖曾否認前揭自小貨車係伊所竊
    取，並供稱該部自小貨車為一年籍姓名不詳綽號「阿輝」之男子，於九十三年九
    月二日十九時許，在南投縣南投市借予伊使用云云，嗣於同年月三日之偵查中（
    見臺灣彰化地方法院檢察署九十三年度偵字第六六六七號卷），復稱伊因無交通
    工具回家，所以向「阿輝」借用前揭自小貨車，並約定翌日即返還云云，惟前揭
    偵查案卷經移併本院九十三年度易字第七五八號被告另犯之竊盜案審理時，被告
    雖猶陳稱前揭自小貨車係伊向「阿輝」所借用，然卻另稱被查獲時正要開車回南
    投市還給「阿輝」云云，前後所供，顯有不符之處；況被告為警查獲時，乃沿彰
    化縣社頭鄉○○路由南往北方向行駛，至彰化縣社頭鄉○○村○○路○段一二四
    號前為警路檢而查獲，蓋以被告之行進方向，係往彰化縣員林鎮，與被告之住處
    彰化縣田中鎮或其所稱「阿輝」者所在之南投縣南投市背道而馳，則被告前開辯
    詞，是否真實，即非無疑。（三）再被告於本院準備程序中，雖又再指稱其係於
    南投縣南投市署立醫院附近向「阿輝」借用前揭自小貨車，並稱以往與「阿輝」
    聯繫，都是撥打「阿輝」之行動電話或親自至南投「阿輝」之租屋處找他云云，
    惟本院經質之被告，請其說明「阿輝」之租屋處地址或其聯絡方式，被告始終支
    吾以對，隨即自白前述竊車經過，並無「阿輝」其人等語，按被告前犯之竊盜案
    件，經本院以九十三年度易字第七五八號審理後，於九十三年十一月四日以被告
    連續竊盜，而判處有期徒刑一年，同年月二十九日被告未經上訴而確定，此固據
    本院調卷查明，設被告如妄圖獲取前開確定判決既判力所及之利益，其大可於本
    院準備程序伊始，即供稱其有竊車犯行，何須經本院質問後，始改稱如上，是被
    告事後供稱之竊車經過，應具有相當之可信性，前揭自小貨車，應係被告臨時起
    意所竊取無誤。綜上所陳，本件被告前所供述之「阿輝」者，應係被告臨訟編撰
    之人，自不容再為認定被告收受贓物之依憑，被告既於本院審理中自承竊盜犯罪
    ，且有其他證據足認被告自白確與事實相符，已無從另行成立贓物犯罪。此外，
    復查無其他積極證據足認被告確有公訴人所指之前揭收受贓物犯行，不能證明其
    涉犯收受贓物罪，且因竊盜及贓物二罪並非同一社會基本事實，本院無從逕行變
    更起訴法條而就竊盜犯罪予以審理，揆諸首揭法條及判例意旨，應諭知無罪之判
    決。
據上論斷，應依刑事訴訟法第三百零一條第一項，判決如主文。
本案經檢察官賴志盛到庭執行職務。
中　　　華　　　民　　　國　　　九十四　　　年　　三　　月　　二十二　　日
                                臺灣彰化地方法院刑事第二庭
                                    審判長法      官
                                          法　　　官
                                          法　　　官
右正本證明與原本無異。
如不服本判決，應於判決送達後十日內，向本院提出上訴狀( 須附繕本 )。
                                      法院書記官  詹國立
中　　　華　　　民　　　國　　　九十四　　　年　　三　　月　　二十二　　日
